【裁判字號】    90,毒抗,726
【裁判日期】    900927
【裁判案由】    毒品危害防制條例
【裁判全文】
臺灣高等法院刑事裁定                              九十年度毒抗字第七二六號
       抗  告  人
       即  被  告  甲○○
右抗告人因毒品危害防制條例案件，不服臺灣基隆地方法院九十年度毒聲字第八五一
號，中華民國九十年六月二十八日裁定（聲請案號：臺灣基隆地方法院檢察署九十年
度聲戒字第一七八號、九十年毒偵字第七二二號），提起抗告，本院裁定如左：
     主  文
抗告駁回。
     理  由
一、抗告人即被告甲○○前因施用毒品案件，經臺灣基隆地方法院八十七年度毒聲字
    第七○○號、八十八年度毒聲字第三二二號裁定送觀察、勤戒後，認無繼續施用
    毒品之傾向，經臺灣基隆地方法院檢察署檢察官八十七年十二月三十日以八十七
    年度偵緝字第二○○號；八十九年二月三日以八十九年度偵緝字第二九號（八十
    九年度毒偵字第二○四號）為不起訴處分確定，復於九十年三月十七日十五時四
    十五分許採尿時間前二日內，在不詳地點施用第二級毒品可待因，為警於同時日
    採尿送驗，呈可待因陽性反應查獲。抗告人雖否認有何施用犯行，惟其所採尿液
    經以酵素免疫分析法及氣相層析質譜分析法鑑定結果，呈可待因陽性反應，有卷
    附之台灣檢驗科技股份有限公司濫用藥物尿液檢驗報告可參，依該檢驗報告所示
    ，抗告人尿液所含可待因含量大於1000ng/ml，多於行政院衛生署之公告值 300
     ng/ml，所辯未施用委不足信。抗告人三犯毒品危害防制條例第十條第二項之施
    用第二級毒品罪證明確，案經原審審核屬實，依檢察官之聲請，裁定送戒治處所
    施以強制戒治一年等情，經核並無不合。
二、抗告意旨仍執前詞，否認有施用第二級毒品可待因犯行，並以伊於九十年三月十
    六日即為警採尿送驗前一日，因身體不適，前往行政院衛生署基隆醫院求診，就
    診前為減緩疼痛，曾服用感冒藥水、提神飲料，可能因服用感冒藥水、提神飲料
    ，致尿液含有可待因。又抗告人從未涉及可待因，甚至於可待因是何種顏色？粉
    狀？液狀？均不得而知。目前市面上所販賣之毒品並無販賣可待因之毒品，被告
    根本無從買得可待因毒品，更不知如何施用或吸用。抗告人經濟能力窘困，無資
    力購買毒品。又抗告人若有施用毒品，又怎麼會「自動且按時」到刑警隊接受採
    尿云云，並請求調取未調驗之另一瓶尿液重新送往法務部調查局檢驗，以避免抗
    告人因錯誤之檢驗結果而受不必要之強制戒治處分云云。
三、按以氣相層析質譜儀之方法作藥物及其代謝產物之定性及定量分析檢驗者，幾乎
    不會有偽陽性反應產生，亦即如尿液中未含有煙毒之反應者，即不可能產生因藥
    物所引起之偽陽性反應（見行政院國軍退除役官兵輔導委員會榮民總醫院八十三
    年四月七日（八三）北總內字第○三○三九號函）。本件抗告人係警列管之毒品
    人口，其於九十年三月十七日十五時四十五分許，為警採尿送台灣檢驗科技股份
    有限公司檢驗(檢體編號：二六九)，初步以EIA酵素免疫分析法篩選，再以GC/MS
    氣相層析質譜分析法檢驗確認，呈可待因之陽性反應，有上開檢驗公司所出具之
    濫用藥物尿液檢驗報告書可考。原審復將檢體兩瓶送請法務部調查局以螢光偏極
    免疫分析法篩驗，再以氣相層析質譜分析法確認結果，除仍有可待因陽性反應外
    ，並呈嗎啡陽性反應，此有該局九十年七月二十四日（九○）陸（一）字第九○
    ○四三八七八號檢驗通知書可參。則被告所採之尿液既經上開兩檢驗單位以氣相
    層析質譜儀分析法確認，均呈可待因陽性反應，已足以排除抗告人因服用藥物導
    致呈毒品偽陽性反應之可能。
四、至抗告人於採集尿液前一日即九十年三月十六日至基隆醫院看診，所領取如藥品
    清單所載之三項藥品（附於警訊卷），是否含有可待因成份乙節，茲據行政院衛
    生署基隆醫院九十年八月十六日九○基醫藥字第四七八六號函、九十年五月十六
    日九○基醫藥字第二六五六號函復說明，略以：「九十年三月十六日甲○○（即
    抗告人）所領藥品，：該三種藥品經查不含有可待因成份：」「服用後於尿液中
    應不會檢驗出可待因」等語綦詳。抗告人又稱其於求診前曾自行服食感冒藥水、
    提神飲料，致可能發生前揭檢驗結果云云。微論抗告人並不能明確說明其究竟服
    食何種藥水、飲料以供查證，所述已難憑信，矧查，抗告人之尿液檢體係以氣相
    層析質譜儀分析法為確認呈可待因陽性反應，而上開檢驗方式已足以排除抗告人
    因服用藥物導致呈毒品偽陽性反應之可能，詳如前述，是故抗告人此部分所辯，
    尚非可採甚明。
五、綜上所述，抗告人確有施用第二級毒品可待因情事，至堪認定。原審基此依毒品
    危害防治條例第二十條第三項規定，裁定送戒治處所施以強制戒治，於法並無違
    誤。抗告人以前揭情詞提起抗告，漫詞指摘原裁定不當，求予撤銷，為無理由，
    應予駁回。
據上論斷，應依刑事訴訟法第四百十二條，裁定如主文。
中      華      民      國    九十      年      九      月    二十七    日
                                 臺灣高等法院刑事第二十三庭
                                       審判長法  官  黃  瑞  華
                                             法  官  宋      祺
                                             法  官  吳      燦
右正本證明與原本無異。
不得抗告。
                                             書記官  陳  靜  姿
中      華      民      國    九十      年      九      月    二十七    日


司法院資訊處製作；財團法人民間司法改革基金會備份。
